臺灣高雄地方法院民事判決　　　　　　　 94年度訴字第314號
原　　　告　合作金庫銀行股份有限公司
法定代理人　戊○○
訴訟代理人　乙○○
被　　　告　甲○○
　　　　　　丁○○
法定代理人　丙○○
當事人間請求清償借款事件，本院於民國94年7 月20日言詞辯論
終結，判決如下：
    主      文
被告甲○○應給付原告新台幣伍佰陸拾萬元，及如附表所示之利
息、違約金。
原告其餘之訴駁回。
訴訟費用由被告甲○○負擔。
    事實及理由
一、原告主張：訴外人陳榮和邀同被告甲○○為連帶保證人，於
    民國90年1 月9 日向原告分別借款新台幣（下同）2,000,00
    0 元、3,600,000 元，約定借款期間、遲延利息、違約金各
    如附表所示；其中附表編號1 部份利率，依郵匯局2 年期定
    期儲金機動利率加1 ％，再減政府貼息0.85％計息，並隨前
    述定期儲金機動利率變動調整；而附表編號2 部份利率，則
    依基本放款利率計息，並隨該放款利率機動調整；且均約定
    如未依約償付本息，即喪失期限利益，全部借款視為到期，
    除仍按原利率計息外，逾期在6 個月以內者，按利率10％，
    超過6 個月者，按利率20％計算違約金。詎陳榮和自92年11
    月9 日起，即未攤還本息，依約債務視為全部到期，尚欠如
    附表所示之本金、利息、違約金；又陳榮和於93年1 月23
    日死亡，其配偶陳王登英及第一順位繼承人丙○○、陳福才
    、陳小玲均已依法拋棄繼承，應由次順位繼承人即被告丁○○繼承，爰依消費借貸、繼承及連帶保證之法律關係，聲明
    求為命被告連帶給付如附表所示之金額、利息、違約金之判
    決等語。
二、被告甲○○稱：我的確有擔任附表所示2 筆借款之連帶保證
    人等語；另被告丁○○則以：伊已拋棄繼承，並非借款人陳
    榮和之繼承人，無庸就本件借款負清償之責等語，茲為抗辯
    ；且均聲明：請求駁回原告之訴。
三、按借用人應於約定期限內，返還與借用物種類、品質、數量
    相同之物；而遲延之債務，以支付金錢為標的者，債權人得
    請求依法定利率計算之遲延利息，但約定利率較高者，仍從
    其約定利率；另當事人得約定債務人於債務不履行時，應支
    付違約金，民法第478 條前段、第233 條第1 項、第250 條
    第1 項分別定有明文。又按保證債務之所謂連帶，係指保證
    人與主債務人負同一債務，對於債權人各負全部給付之責任
    者而言，此就民法第272 條第1 項規定連帶債務之文義參照
    觀之甚明，並有最高法院45年台上字第1426號判例可資參照
    。經查，原告主張借款人陳榮和於邀同連帶保證人甲○○向
    其借貸如附表所示款項後，因未依約繳付本息而視為全部到
    期，尚分別積欠如附表所示之本金、利息、違約金之事實，
    業據提出定期儲金2 年期機動利率歷史利率表、合作金庫銀
    行放款帳務資料查詢單影本各1 份，借據、授信約定書影本
    各2 份為證，復為被告甲○○所不爭；另證人即原告公司雇
    員方寶卿亦到庭證稱：陳榮和貸款案是我辦理的，當初有與
    甲○○對保，經其同意擔任2 筆借款之連帶保證人等語（見
    院卷第78、79頁），核與甲○○所辯相符，堪信原告此部分
    之主張為真實。是被告甲○○既擔任本件借款之連帶保證人
    ，自須負保證之責，故原告依消費借貸及連帶保證之法律關
    係提起本件訴訟，請求被告甲○○連帶給付如主文所示之本
    金、利息、違約金，即屬正當，應予准許。
四、次按繼承人得拋棄其繼承權；又第一順序之繼承人，其親等
    近者均拋棄繼承權時，由次親等之直系血親卑親屬繼承；因
    他人拋棄繼承而應為繼承之人，為限定繼承或拋棄繼承時，
    應於知悉其得繼承之日起2 個月內為之；另繼承之拋棄，溯
    及於繼承開始時發生效力，民法第1174條、第1176條第5 項
    、第7 項、1175條分別定有明文。經查，陳榮和業於93年1
    月23日死亡，而其配偶陳王登英及第一順位繼承人丙○○、
    陳福才、陳小玲均已依法拋棄繼承之事實，業據提出本院93
    年度繼字第313 號事件第34727 號函、繼承系統表各1 份為
    證，復為被告丁○○所不爭，堪信為真；惟丙○○、陳福才
    、陳小玲為拋棄繼承時，並未依法通知應為繼承之次親等之
    直系血親卑親屬丁○○，致丁○○無從知悉前順位繼承人皆
    已拋棄繼承，直至94年3 月1 日收受本件起訴狀送達，始知
    悉其得繼承，乃已於知悉後2 個月內，即同年4 月8 日向本
    院為拋棄繼承之表示，並經本院以94年度繼字第655 號准予
    備查在案等情，有本院送達證書、戶籍謄本各1 紙在卷足憑
    ，並經本院依職權調取本院93年度繼字第313 號、94年度繼
    字第655 號卷宗查明屬實，是被告丁○○即無繼承陳榮和之
    債務，堪予認定。則丁○○辯稱其已拋棄繼承，對於被繼承
    人陳榮和債務不負清償之責等語，即屬可採；從而，原告依
    據消費借貸及繼承之法律關係提起本件訴訟，請求被告丁○○連帶給付如主文所示之本金、利息、違約金，為無理由，
    應予駁回。
五、據上論結：本件原告之訴為一部有理由，一部無理由，依民
    事訴訟法第79條，判決如主文。
中　　華　　民　　國　　94　　年　　8 　　月　　3　　日
                  民事第一庭  審判長法　官  沈建興
                                    法　官  林玉心
                                    法　官　洪珮婷
上為正本，係照原本作成。
如不服本判決，應於送達後20日內，向本院提出上訴狀並表明上
訴理由，如於本判決宣示後送達前提起上訴者，應於判決送達後
10日內補提上訴。
中　　華　　民　　國　　94　　年　　8 　　月　　3　　日
                                法院書記官  鍾淑美
附表：
┌─┬─────┬──┬──────┬───┬──────┬───────┐
│編│借 款金 額│尚欠│借 款 期 限 │利  率│利息 (自下  │違約金 (自下列│
│號│（  元  ）│金額│            │（％）│列之日起至  │之日起至清償日│
│  │          │    │            │      │清償日止按  │止，逾期6 個月│
│  │          │    │            │      │左列利率計  │以內，按左列利│
│  │          │    │            │      │算)         │率10 %；超過6 │
│  │          │    │            │      │            │個月，按左列利│
│  │          │    │            │      │            │率20％計算）  │
├─┼─────┼──┼──────┼───┼──────┼───────┤
│1 │2,000,000 │同左│110年1月9日 │1.7   │92年11月9日 │92年12月10日  │
├─┼─────┼──┼──────┼───┼──────┼───────┤
│2 │3,600,000 │同左│110年1月9日 │7.104 │92年11月9日 │92年12月10日  │
└─┴─────┴──┴──────┴───┴──────┴───────┘
